最高法院刑事判決　　　　　　　一○○年度台非字第二六九號
上　訴　人　最高法院檢察署檢察總長
被　　　告　林志森
上列上訴人因被告詐欺案件，對於台灣高等法院高雄分院中華民
國一○○年三月三十一日第二審確定判決（九十九年度上易字第
一二九六號，聲請簡易判決處刑案號：台灣板橋地方法院檢察署
九十八年度偵字第二八三六六號），認為違法，提起非常上訴，
本院判決如下：
    主  文
原判決撤銷。
本件公訴不受理。
    理  由
非常上訴意旨以：「一、按判決不適用法則或適用不當者，為違
背法令，刑事訴訟法第三百七十八條定有明文。次被告死亡者，
應諭知不受理之判決，同法第三百零三條第五款亦有明文規定。
經查，本件被告林志森因詐欺案件，經台灣板橋地方法院檢察署
檢察官向台灣板橋地方法院聲請簡易判決處刑，經台灣板橋地方
法院認不宜以簡易判決處刑，改依通常程序審理並諭知管轄錯誤
判決而移轉台灣高雄地方法院審理，經該院以九十九年度易字第
一八○七號判決被告無罪；嗣台灣高等法院高雄分院檢察署檢察
官向台灣高等法院高雄分院提起上訴，並經台灣高等法院高雄分
院於民國一○○年三月三十一日以九十九年度上易字第一二九六
號判處罪刑，因不得上訴，而於一○○年三月三十一日確定。惟
被告已於一○○年二月九日死亡，此有法務部戶役政連結作業系
統之個人基本資料查詢結果、個人除戶資料查詢結果及相驗屍體
證明書等在卷足憑，則刑罰權之對象已消失，法院自應諭知不受
理之判決，原審竟不察，而為實體上判決，顯有判決適用法則不
當之違法。二、案經確定，爰依刑事訴訟法第四百四十一條、第
四百四十三條提起非常上訴，以資糾正。」等語。
本院按不得上訴第三審之案件（如刑事訴訟法第三百七十六條所
列各罪案件之第二審判決），一經判決即告確定，如被告在判決
前死亡，仍得提起非常上訴。查本件係屬刑事訴訟法第三百七十
六條第四款所列之案件，經第二審判決者，不得上訴於第三審法
院。則原審判決係屬終審判決，一經判決即告確定，檢察總長認
該確定判決有如後所述判決適用法則不當之違誤，據以提起非常
上訴，其程序係屬適法，核先敘明。次按被告死亡者，應諭知不
受理之判決，刑事訴訟法第三百零三條第五款定有明文。本件被
告林志森因幫助詐欺罪，經台灣板橋地方法院檢察署檢察官向台
灣板橋地方法院聲請簡易判決，經台灣板橋地方法院認不宜以簡
易判決處刑，改依通常程序審理並諭知管轄錯誤判決而移轉台灣
高雄地方法院審理，經該院以九十九年度易字第一八○七號判決
被告無罪；嗣台灣高等法院高雄分院檢察署檢察官於九十九年十
二月十七日向台灣高等法院高雄分院提起上訴後，被告已於一○
○年二月九日死亡等情，有台灣板橋地方法院九十九年度易字第
一四六五號、台灣高雄地方法院九十九年度易字第一八○七號、
台灣高等法院高雄分院九十九年度上易字第一二九六號卷宗、法
務部戶役政連結作業系統之個人基本資料查詢結果、台灣高雄地
方法院檢察署相驗屍體證明書等資料在卷可稽。原審於一○○年
三月三十一日判決時，自應將第一審判決撤銷，改為諭知不受理
之判決，方為合法。乃竟失察，將第一審判決撤銷，改判處被告
拘役五十五日，如易科罰金，以新台幣一千元折算一日，揆諸前
開說明，顯屬違背法令。案經確定，且不利於被告，非常上訴意
旨，執以指摘，洵有理由，自應由本院將原判決撤銷，另行判決
如主文第二項所示，以資救濟。
據上論結，應依刑事訴訟法第四百四十七條第一項第一款、第三
百零三條第五款，判決如主文。
中    華    民    國  一○○  年    九    月   十五   日
                      最高法院刑事第十二庭
                          審判長法官  黃  正  興  
                                法官  許  錦  印  
                                法官  林  瑞  斌  
                                法官  陳  春  秋  
                                法官  謝  靜  恒  
本件正本證明與原本無異
                                      書  記  官  
中    華    民    國  一○○  年    九    月   二十   日
                                                       s